【裁判字號】    97,重訴,60
【裁判日期】    980506
【裁判案由】    損害賠償
【裁判全文】
臺灣基隆地方法院民事判決              97年度重訴字第60號
原      告  乙○○
兼
法定代理人  甲○○
共      同
訴訟代理人  黃達元律師
被      告  丙○○
上列當事人間因原告提起附帶民事訴訟，請求損害賠償事件，經
本院刑事庭裁定移送，本院於民國98年4月22 日言詞辯論終結，
判決如下：
    主  文
被告應給付原告乙○○新臺幣貳佰捌拾萬壹仟壹佰壹拾壹元，及
自民國九十七年十月三十一日起至清償日止，按年息百分之五計
算之利息。
被告應給付原告甲○○新臺幣壹百捌拾貳萬捌仟參佰參拾壹元，
及自民國九十七年十月三十一日起至清償日止，按年息百分之五
計算之利息。
原告其餘之訴均駁回。
訴訟費用由被告負擔百分之十，餘由原告負擔。
本判決第一項於原告乙○○以新臺幣貳拾捌萬元為被告預供擔保
後，得為假執行。
本判決第二項於原告甲○○以新臺幣壹拾捌萬元為被告預供擔保
後，得為假執行。
原告其餘假執行之聲請均駁回。
    事實與理由
壹、程序部分：
一、按訴狀送達後，原告不得將原訴變更或追加他訴，但請求之
    基礎事實同一及擴張或減縮訴之聲明者，不在此限，民事訴
    訟法第255條第1項第2款及第3款分別定有明文。原告2 人於
    起訴時請求被告分別給付原告乙○○新臺幣（下同）12,200
    ,000 元及原告甲○○26,600,000元，後改以民國98年4月10
    日送達本院之民事準備 (二) 狀，基於同一事實縮減訴之聲
    明為被告分別給付原告乙○○11,801,121元及原告甲○○25
    ,302,819 元，揆諸前揭規定，自應予准許。
二、按當事人對於他造主張之事實，為不知或不記憶之陳述者，
    應否視同自認，由法院審酌情形斷定之，民事訴訟法第 280
    條第2項定有明文。在本件言詞辯論程序中，就原告2人請求
    之損害賠償金額部分，被告雖陳述「不知道」或「無意見」
    等語，有本院98年2月27日、同年3月16日及同年4月22 日言
    詞辯論筆錄附卷可稽，然經審酌被告陳述之語氣及其餘答辯
    之內容（詳下列貳、二之說明）等全辯論意旨，認上開陳述
    僅其所為不知如何抗辯之表達，而非承認原告2 人請求之損
    害賠償金額，揆諸前揭規定，尚非可視同自認。
貳、實體部分：
一、原告起訴主張：
(一)被告受雇於「東群通運有限公司」（下稱東群公司），為職
    業駕駛人，卻於97年5月3日駕駛車號348-AJ之營業用半聯結
    車（牽引車號FW-71號拖板車），沿國道3號高速公路北上，
    於國道3號北上1公里處之基隆隧道內，因過失而以時速80至
    90公里之速度追撞原告甲○○所駕駛之車號4935-EL 自小客
    車，造成原告乙○○、甲○○受有傷害，訴外人原告甲○○
    配偶即原告乙○○母親高月敏、原告甲○○之子林瑋德傷重
    不治，被告前揭行為造成原告2 人身體健康之傷害，亦導致
    高月敏、林瑋德死亡，侵害渠等生命權，均屬侵權行為，原
    告2 人自得依據民法第184條第1項前段、第193條第1項、第
    195條第1項、第192條第1項及第2項、第194條等規定，請求
    法院命被告負擔損害賠償責任；又原告2 人雖與東群公司達
    成調解，但調解範圍並未包含被告應負擔之責任，且東群公
    司只願意就該公司須負責之範圍與原告2 人調解，雙方均無
    消滅全部債務之意思，是以該調解無從免除被告之損害賠償
    責任。
(二)原告乙○○所受損害部分：
  1.醫療費用：69,795元
  2.原告乙○○受傷之非財產上損害：2,500,000元
    原告乙○○現年僅5 歲，卻手術多次，痛苦至極，且極可能
    有後遺症產生，被告應賠償2,500,000元。
  3.扶養費：1,231,326元
    高月敏對於原告乙○○有扶養義務，以每人每月平均消費支
    出17,987元，每年為215,844 元，高月敏應負擔半數，則為
    每年107,922元；高月敏於97年5月3 日死亡，而原告乙○○
    於92年11月18日出生，距離其成年尚有15年，依霍夫曼計算
    法計算一次給付之金額為1,231,326元。
  4.高月敏死亡之非財產上損害：8,000,000元
    原告乙○○現年僅5歲，即遭逢喪母之痛，被告應賠償8,000
    ,000 元。
(三)原告甲○○所受損害部分：
  1.醫療費用：7,080元
  2.原告甲○○受傷之非財產上損害：1,000,000元
    原告甲○○受有骨折、腦震盪、挫傷、撕裂傷等傷害，迄今
    未完全康復，影響生活及工作甚鉅，被告應賠償 1,000,000
    元。
  3.殯葬費：274,713元
  4.扶養費：4,021,026元
    林瑋德為原告甲○○之子，對於原告甲○○負有法定扶養義
    務，而原告甲○○於52年5月18日生，現年45 歲，若以臺灣
    地區男性平均壽命75.1歲計算，原告甲○○至少尚有30年之
    歲月可享受林瑋德之扶養，若以每人每月平均消費支出17,9
    87元，每年215,844 元為標準，則依霍夫曼計算法計算一次
    給付之金額為4,021,026元。
  5.高月敏、林瑋德死亡之非財產上損害：20,000,000元
    高月敏為原告甲○○之配偶，渠等原有完整且美滿之家庭，
    卻因而破碎，又高月敏亦為原告甲○○事業左右手，協助經
    營事業，如今驟逝，同時影響原告甲○○之家庭與事業，被
    告應賠償10,000,000元；林瑋德甫成年，就讀東海大學三年
    級，前途光明，且原告甲○○業已為其生涯進行實質規劃，
    卻因本件車禍喪生，原告甲○○痛苦不堪，迄今難以平復，
    被告應賠償10,000,000元。
(四)聲明：
  1.被告應給付原告乙○○11,801,121元，及自本件起訴狀繕本
    送達翌日起至清償日止，按年息5%計算之利息。
  2.被告應給付原告甲○○25,302,819元，及自本件起訴狀繕本
    送達翌日起至清償日止，按年息5%計算之利息。
  3.原告願供擔保，請准宣告假執行。
二、被告則以：東群公司及台壽保產物保險股份有限公司（原名
    龍平安產物保險股份有限公司，下稱台壽保公司）業已理賠
    予原告2人等語，資為抗辯。
三、得心證之理由：
(一)按因故意或過失，不法侵害他人之權利者，負損害賠償責任
    ；不法侵害他人之身體或健康者，對於被害人因此喪失或減
    少勞動能力或增加生活上之需要時，應負損害賠償責任；不
    法侵害他人之身體或健康，被害人雖非財產上之損害，亦得
    請求賠償相當之金額；不法侵害他人致死者，對於支出醫療
    及增加生活上需要之費用或殯葬費之人，亦應負損害賠償責
    任；被害人對於第三人負有法定扶養義務者，加害人對於該
    第三人亦應負損害賠償責任；不法侵害他人致死者，被害人
    之父、母、子、女及配偶，雖非財產上之損害，亦得請求賠
    償相當之金額，民法第184條第1項前段、第193條第1項、第
    195條第1項、第192條第1項及第2項、第194條分別定有明文
    。又按汽車在同一車道行駛時，除擬超越前車外，後車與前
    車之間應保持隨時可以煞停之距離，又汽車行駛時，駕駛人
    應注意車前狀況及兩車併行之間隔，並隨時採取必要之安全
    措施，道路交通安全規則第94條第1、3項定有明文；又按汽
    車行駛高速公路及快速公路，前後兩車間之行車安全距離，
    在正常天候狀況下，依下列規定：二、大型車：車輛速率之
    每小時公里數值減二十，單位為公尺，高速公路及快速公路
    交通管制規則第6 條亦定有明文。經查：被告任職東群公司
    擔任營業貨運曳引車司機，以駕駛曳引車運送貨物為業，其
    於97年5月3日午後，駕駛車牌號碼348-AJ號營業用半聯結車
    （牽引車號FW-71號拖板車），沿國道3號高速公路汐止往基
    隆北上方向行駛，於同日14時42分許，行經國道3號北上1公
    里基金隧道之際，本應注意汽車行駛於同一車道，後車與前
    車前應保持隨時可以煞停之距離，且行駛於高速公路，前後
    兩車間之行車安全距離，在正常天候狀況下，大型車應以車
    輛速率之每小時公里數值減20公尺計算前、後車安全距離，
    並應隨時注意車前狀況，隨時採取必要之安全措施，而依當
    時情形天候晴、基金隧道為有照明、路面為柏油之國道、道
    路乾燥、無缺陷、無障礙物、視距良好，並無不能注意之情
    事，其竟未配戴太陽眼鏡，使隧道外強烈陽光及隧道內昏暗
    燈光之反差，造成甫進入隧道時眼睛及頭部產生暈眩，導致
    疏未注意隧道內已因車流量大而回堵、前方車輛均已減速甚
    或呈現煞停之狀態，被告猶以時速80至90公里之速度向前疾
    駛，由後方追撞前方由原告甲○○所駕駛車號4935-EL 號自
    小客車，造成車內原告甲○○受有左肩胛骨骨折、腦振盪、
    胸部及頸部挫傷、頭皮撕裂傷等傷害；原告乙○○受有左側
    股骨骨折、雙側肺部挫傷、肝臟挫傷併血腫、左遠端脛骨骨
    折等傷害；高月敏受有頭部、胸部外傷，因顱內出血而當場
    死亡；林瑋德受有頭部外傷，送醫急救後延至同日23時08分
    仍因顱內出血不治死亡等情，業據目擊證人郭文樑、盧金卿
    、莊祐銘、陳怡慶、付芳芳、陳貞如、周秀美、陳珈敏、陳
    德明、毛嘉月、甲○○等人於刑事訴訟程序之警詢中證述明
    確（案號：本院刑事庭97年度交訴字第24號、臺灣基隆地方
    法院檢察署97年度偵字第1968號、97年度偵字第2297號），
    並有前揭刑案卷宗所附道路交通事故現場圖、道路交通事故
    調查報告表 (一)、(二) 、現場草圖、事故現場圖、國道公
    路警察局第九警察隊道路交通事故肇事人自首情形紀錄表、
    被告駕照、行照、國道公路警察局第九警察隊道路交通事故
    初步分析研判表、國道公路警察局道路交通事故當事人登記
    聯單各1份及現場照片28 張、臺灣基隆地方法院檢察署肇事
    車輛勘驗筆錄及勘驗照片23張等影本附卷可憑，且兩造於本
    案言詞辯論期日對此均不爭執。職故，被告為已考領職業聯
    結車駕駛執照之駕駛人，對上開交通規則自應知之甚詳，而
    肇事路段為速限90 公里之國道3號基金隧道內，且事發當時
    並無不能注意之情事，以當時之主客觀狀況，被告駛進隧道
    之際車速為時速80至90公里，倘被告當時確實保持與前車之
    安全距離60至70公尺，且確實注意車前狀況，當可發現前方
    車輛均已回堵而減速或呈現煞停狀態，卻未為注意，以致其
    所駕駛之半聯結車以時速80至90公里之高速撞擊前方由原告
    甲○○所駕駛之車輛而肇事，其對本件事故之發生為有過失
    ，至為明確。原告甲○○及乙○○分別因本件事故受有如前
    揭之傷害，亦有原告甲○○及乙○○所提長庚紀念醫院診斷
    證明書3 份為證，而高月敏及林瑋德因本件車禍分別受有頭
    部、胸部外傷及頭部外傷，最後因顱內出血而死亡，亦經臺
    灣基隆地方法院檢察署檢察官督同檢驗員相驗屬實，製有上
    開刑事卷宗所附相驗筆錄、相驗屍體證明書、驗斷書各1 份
    及相驗照片22張在卷足憑，可知原告甲○○及乙○○因本件
    車禍事故受傷，及高月敏及林瑋德因本件車禍死亡，與被告
    之過失行為間有相當因果關係，從而原告2 人此部分主張之
    事實應堪認定。
(二)原告乙○○所受損害部分：
    本件被告因過失不法侵害原告乙○○之身體、健康及高月敏
    之生命，致原告乙○○受有損害，業經認定已如前述，依前
    揭說明，被告自應依民法第184條第1項前段、第193條第1項
    、第195條第1項、第192條第2項及第194 條等規定負侵權行
    為損害賠償責任。茲就金額判斷如下：
  1.醫療費用：69,785元
    原告乙○○因本件車禍受傷至幼安小兒科診所接受治療4 次
    ，費用均為150元，有其所提幼安小兒科診所收據存根4張可
    核；又至慈濟綜合醫院臺北分院接受治療1次，費用為790元
    ，有其提出費用收據1張為證；又至雁秋診所接受治療1次，
    費用為150元，亦有其所提雁秋診所明細收據1張可考；又至
    長庚紀念醫院接受治療17次，費用分別為550元、350元、20
    ,146 元、41,077元、240元、360元、340元、340元、340元
    、200元、340元、340元、340元、1,982元、340元、360 元
    及350元，有其所提長庚紀念醫院費用收據17 張附卷可稽；
    另至瑞萱診所接受治療2次，費用分別為100元及150 元，亦
    有其所提收據2 張為證。依上所述，原告乙○○此部分得請
    求之金額為69,785元。
  2.原告乙○○受傷之非財產上損害：1,000,000元
    按被告因過失侵害原告之身體及健康，原告受有損害，當可
    請求精神上之損害賠償，而民法第195條第1項所賠償之金額
    是否相當，應斟酌雙方身分資力與加害程度，及其他各種情
    形核定相當數額，最高法院51年台上字第223號判例意旨可
    資參照。原告乙○○於92年11月18日出生，有本院依職權所
    調取臺北市文山區調解委員會調解書2份於卷可核，可知其
    於97年5月3日本件車禍事發當時，年僅4歲，卻遭重大意外
    ，導致受有左側股骨骨折、雙側肺部挫傷、肝臟挫傷併血腫
    、左遠端脛骨骨折等傷害，其中身體上及心理上痛苦之深，
    絕非一般人所能體會，復參酌被告於98年2月27日言詞辯論
    程序中陳述：其於本件車禍發生前擔任營業貨運曳引車司機
    ，發生後則因駕駛執照被吊銷而從事政府緊急救業方案之短
    期工，名下有1棟自住之房屋，家中則有配偶及2名子女，配
    偶無業，1 名子女從事電器維修工作，薪水每月約20,000元
    上下，另1 名子女則就讀高中等語，有本院言詞辯論筆錄附
    卷可稽，又考以被告雖自始至終均承認其過失行為，惟其過
    失程度不可謂不大，且處理善後之態度亦不甚積極等情。本
    院審酌前述情形，認為此部分精神慰撫金以1,000,000元為
    適當。
  3.扶養費：1,231,326元
 (1)按左列親屬，互負扶養之義務：一、直系血親相互間；受扶
    養權利者，以不能維持生活而無謀生能力者為限，民法第11
    14條第1款及第1117條第1項分別定有明文。原告乙○○有父
    親即原告甲○○、母親高月敏，彼此間互負法定扶養義務，
    而原告乙○○於92年11月18日出生，業如前述，自97年5月3
    日本件車禍事發當時，迄112年11月17日年滿20 歲前（計有
    15年6月14日，亦即5676 日），或年紀甚幼，或求學問題，
    而有不能維持生活而無謀生能力之情形，亦即有受扶養之權
    利。
 (2)支付扶養費之目的，本在使受扶養人得以維持通常之生活，
    關於扶養費計算基準，法無明文規定，則只須所採用之標準
    得以真實反映受扶養人實際生活所需，即無不可，本院認為
    行政院主計處所公佈之「平均每人月消費支出 -按區域別分
    」，分依不同之年度、區域區分，而統計出平均收支數額，
    其所得結果較客觀公允，且能接近實際生活需求，是以前開
    標準為給付扶養費之判斷基準尚屬適當，而依卷附「平均每
    人月消費支出-按區域別分」所載，96 年度臺北縣平均每人
    每月消費支出為17,987元。
 (3)按民法第192條第2項，命加害人一次賠償扶養費用，須先認
    定被害人於可受扶養期間內，應向第三人支付扶養費用之年
    數及其歷年應付之數額，並就歷年將來應付之數額，各以法
    定利率為標準，依霍夫曼式計算法( 首期給付不扣除中間利
    息 )，扣除各該年以前之利息，俾成歷年現在應付之數額，
    再以歷年現在應付之總數為賠償額，最高法院29年附字第37
    9 號判例可供參照。據此，計算出原告乙○○得請求賠償之
    扶養費用為1,242,844元，而其僅請求1,231,326元，未逾越
    被告之責任上限，故應准許此部分之全部請求。計算式如下
    ：(17987X137.00000000+(17987X0.00000000)X0.
    00000000)/2=0000000.0000000000。【其中137.00000000為
    月別單利 (5/ 12)%第186月霍夫曼累計係數，0.00000000為
    未滿一月日數折算月數之比例，0.00000000為月別單利
    (5/12 )% 第187 月霍夫曼單期係數，採四捨五入，元以下
    進位】。
  4.高月敏死亡之非財產上損害：2,000,000元
    按受僱人因執行職務，不法侵害他人致死者，被害人之父、
    母、子、女及配偶受有非財產上之損害，依民法第194 條規
    定，請求受僱人賠償相當金額之慰撫金時，法院對於慰撫金
    之量定，應斟酌該受僱人並被害人暨其父、母、子、女及配
    偶之身分、地位及經濟狀況等關係定之，最高法院76年台上
    字第1908號判例意旨可供參照。原告乙○○於本件車禍發生
    當時年僅4 歲，業如前述，正值需母親關懷呵護之年紀，卻
    突遭母喪，造成其於成長過程中極深之傷痛，復參酌前述被
    告之身分、地位、經濟狀況、過失程度及處理態度等情形，
    本院認為此部分之精神慰撫金以2,000,000元為適當。
(三)原告甲○○所受損害部分：
    本件被告因過失不法侵害原告甲○○之身體、健康及高月敏
    、林瑋德之生命，致原告甲○○受有損害，業經認定已如前
    述，依前揭說明，被告自應依民法第184條第1項前段、第19
    3條第1項、第195條第1項、第192條第1項及第2項、第194條
    等規定負侵權行為損害賠償責任。茲就金額判斷如下：
  1.醫療費用：7,080元
    原告甲○○因本件車禍受傷至長庚紀念醫院接受治療7 次，
    費用分別為570元、500元、440元、300元、380元、400元及
    790元，有其所提長庚紀念醫院之費用收據7張可核；又至慈
    濟綜合醫院臺北分院接受治療3 次，費用分別為340元、520
    元及340 元，有其提出之慈濟綜合醫院臺北分院醫療費用收
    據3張為證；又至國立臺灣大學醫學院附設醫院接受治療2次
    ，費用分別為300元及2,200 元，亦有其所提醫療費用收據2
    張可稽。依上所述，原告甲○○此部分得請求之金額為7,08
    0元。
  2.原告甲○○受傷之非財產上損害：1,000,000元
    原告甲○○因本件車禍受有左肩胛骨骨折、腦振盪、胸部及
    頸部挫傷、頭皮撕裂傷等傷害，經多次治療始逐漸痊癒，而
    精神上更遭受重大打擊，事故發生後均無法自行處理訴訟及
    賠償金事宜，復參酌前述被告之身分、地位、經濟狀況、過
    失程度及處理態度等情形，本院認此部分之精神慰撫金以1,
    000,000元為適當。
  3.殯葬費：274,713元
    按當事人已證明受有損害而不能證明其數額或證明顯有重大
    困難者，法院應斟酌一切情況依所得心證定其數額，民事訴
    訟法第222 條定有明文。準此，原告甲○○雖未提出殯葬費
    之相關證據，惟其業已提出訃聞1份及塔位費用訂金單1張，
    證明確實有辦理殯葬事宜而受有損害，且原告甲○○因本件
    車禍造成妻兒均死亡，本身精神狀況不穩定，倘若命其整理
    並提出相關單據，顯有重大困難，是本院自應斟酌一切情況
    依所得心證定其數額。查高月敏、林瑋德之住所為臺北縣新
    店市○○路109巷1弄94號，而臺北縣殯葬管理處位於臺北縣
    板橋市○○路560 號，臺北市殯葬管理處則位於臺北市○○
    路○段330號，是以高月敏、林瑋德之住所距離臺北市殯葬管
    理處較近，渠等之殯葬事宜應在該處辦理較為妥當。再參酌
    原告甲○○提出臺北市殯葬管理處各項服務收費標準表1 份
    ，本院斟酌一切情況，認費用應分別為禮堂使用費2小時1,6
    88元、禮堂冷氣費2小時1,050元、遺體接運費2具2,000元、
    遺體防腐費2具1,000元、遺體冷藏費12,400 元（每日400元
    ，計31日，自97年5月3日至同年6月2 日，有原告所提訃聞1
    份為證）、遺體寄存費9,300元（每日300元，計31日）、遺
    體洗身費2具600元、遺體化粧費2具600 元、遺體著裝費2具
    600元、遺體大殮費2具600元、禮堂善後處理費275元、火葬
    費2具12,000元、骨灰罐封口費2個600元，另塔位費用2個23
    2,000元，亦有原告甲○○所提訂金單1張可核。依上所述，
    被告應賠償原告甲○○殯葬費274,713元。
  4.扶養費：596,538元
 (1)原告甲○○有一子林瑋德、一女即原告乙○○，彼此間互負
    法定扶養義務（民法第1114條參照）。按受扶養權利者，以
    不能維持生活而無謀生能力者為限；前項無謀生能力之限制
    ，於直系血親尊親屬不適用之，民法第1117條定有明文。即
    直系血親尊親屬受扶養者，仍須以不能維持生活者為限，原
    告甲○○是52年5月18日出生，於林瑋德死亡之97 年5月3日
    時為45歲，而原告甲○○經營事業，乃家中經濟支柱，堪認
    其尚能以其所得維持自己之生活，然原告甲○○於117年5月
    18日滿65歲，已達法定退休年齡（勞動基準法第54條規定參
    照），年歲已高，則有受扶養之權利，又原告甲○○滿65歲
    時，原告乙○○已滿20歲，其對原告甲○○亦負有扶養義務
    ，亦即斯時原告甲○○之扶養義務人應有2人。
 (2)依卷附「平均每人月消費支出-按區域別分」所載，96 年度
    臺北縣平均每人每月消費支出為17,987元，業如前述。
 (3)依卷附96年度臺灣省簡易生命表（男性）所示，原告甲○○
    是52年5月18日出生，本件車禍發生時為45 歲，則其平均餘
    命為32.77年。
 (4)被告一次賠償原告甲○○扶養費之義務，固自林瑋德死亡時
    即可請求，然原告甲○○滿65歲時，林瑋德始開始負擔扶養
    義務，是計算期間應自林瑋德死亡時至原告甲○○餘命（計
    32.77年），再減去林瑋德死亡時至原告甲○○滿65 歲開始
    享扶養權利前（自97年5月3日至117年5月17日，計20年14日
    即7319日），並按霍夫曼計算法扣除中間利息。據此計算出
    原告甲○○得請求賠償之扶養費用為596,538 元。計算式如
    下：(17987X233.00000000+(17987X0.24)X0.00000000)=000
    0000 .00000000。【其中233.00000000為月別單利 (5/12)%
    第393 月霍夫曼累計係數，0.24為未滿一月日數折算月數之
    比例，0.00000000為月別單利 (5/ 12)%第394月霍夫曼單期
    係數，採四捨五入，元以下進位】(17987X166.00000000+(1
    5+(179(179(17987X0.0000000)X0.5)=0 000000.0000000。
    【其中166.00000000為月別單利 (5/12)% 第240月霍夫曼累
    計係數，0.0000000為未滿一月日數折算月數之比例，0.5為
    月別單利 (5/12)%第241月霍夫曼單期係數，採四捨五入，
    元以下進位】(0000000-0000000)/2＝000000
  0.高月敏、林瑋德死亡之非財產上損害：4,000,000元
    高月敏為原告甲○○配偶，不論感情上或事業上均互為另一
    半，而林瑋德為原告甲○○獨子，正就讀大學，準備踏入社
    會，回饋父母恩情，不料竟因被告過失行為導致一家妻死子
    亡，原告甲○○心中傷痛殊難想像，復參酌前述被告之身分
    、地位、經濟狀況、過失程度及處理態度等情形，本院認為
    此部分之精神慰撫金各以2,000,000元為適當。
(四)東群公司及台壽保公司支付之金額得否扣除部分：
  1.按受僱人因執行職務，不法侵害他人之權利者，由僱用人與
    行為人連帶負損害賠償責任，固為民法第188條第1項所明定
    ，然依同條第3 項規定：僱用人賠償損害時，對於為侵權行
    為之受僱人，有求償權，可知僱用人與受僱人對於第三人雖
    負連帶賠償責任，但就該損害賠償責任，在僱用人與受僱人
    內部間，並無應分擔之部分，而係由受僱人負終局之全部清
    償責任；又按債權人向連帶債務人中之一人免除債務，而無
    消滅全部債務之意思表示者，除該債務人應分擔之部分外，
    他債務人仍不免其責任，亦為民法第276條第1項所明定，因
    此，如債權人免除連帶債務人中一人之債務，而無消滅全部
    債務之意思表示者，除該債務人應分擔之部分外，他債務人
    仍不免其責任；然於僱用人就其受僱人之侵權行為負連帶賠
    償責任之情形，因僱用人並無所謂應分擔之部分，而債權人
    向無負擔部分之債務人即僱用人免除部分債務時，受僱人並
    未因此而免其責任，最高法院71年度台上字第3426號、73年
    度台上字第2966號、85年度台上字第42號等判決意旨及77年
    10 月8日（77）廳民一字第1199號座談會結論暨研究意見可
    供參照。準此，原告2 人與東群公司之調解雖有免除東群公
    司債務之意思表示，惟東群公司並無應分擔之部分，從而被
    告並未因此而免其責任。
  2.按因連帶債務人中之一人為清償、代物清償、提存、抵銷或
    混同而債務消滅者，他債務人亦同免其責任，民法第274 條
    定有明文。又按僱用人賠償損害時，對於為侵權行為之受僱
    人，有求償權；保險人依保險法規定所為之保險給付，視為
    被保險人損害賠償金額之一部分；被保險人受賠償請求時，
    得扣除之；責任保險人於被保險人對於第三人，依法應負賠
    償責任，而受賠償之請求時，負賠償之責，民法第188條第3
    項、強制汽車責任保險法第32條及保險法第90條均定有明文
    。準此，原告2 人對東群公司免除債務之意思表示，雖不免
    去被告之損害賠償責任，惟東群公司因調解所為之清償（含
    台壽保公司支付之保險金，詳下述），揆諸前揭規定，或因
    連帶責任之故，或因求償權法定債之移轉，或訂立責任保險
    契約之目的，而發生連帶債務金額扣除之法律效果，是以在
    東群公司賠償之範圍內，被告即同免其責任。
  3.證人即東群公司負責人丁○○於98年4月22 日言詞辯論程序
    中結證稱：被告駕駛之車輛為被告所有，信託登記在東群公
    司名下，本件車禍發生前，被告乃靠行在東群公司，事發後
    ，因為被害人死傷亟需金錢，東群公司即與被害人至臺北市
    文山區調解委員會進行調解，而於97年8月6日分別賠償原告
    甲○○1,750,000元（含車損）；原告甲○○及乙○○750,0
    00元；原告甲○○、乙○○及訴外人即高月敏父親高關全、
    母親李水仙4,500,000元；東群公司另於同年月10 日賠償原
    告甲○○2筆500,000元，計1,000,000 元；上開賠償金額包
    括強制汽車責任險及加保責任保險之保險金，東群公司本身
    亦有支付部分金額，至於被告責任部分，其有請被害人自行
    向被告請求等語，有本院言詞辯論筆錄可供酌參，且有本院
    依職權所調取臺北市文山區調解委員會調解書3份、支票5張
    及強制車險投保狀況查詢回覆表、台壽保公司匯款通知單、
    汽車出險通知書各1 份等影本附卷可核。又原告甲○○於本
    件車禍發生時所駕駛之車輛為車號4935-EL 、廠牌鈴木、出
    廠年份91年、汽缸容量1328CC之自用小客車，有原告提出臺
    北縣稅捐稽徵處97年全期使用牌照稅繳款書、行政院環保署
    廢機動車輛回收管制聯單及汽車車輛異動登記書等影本各 1
    份為證，復參酌本院依職權所調取同型車輛之拍賣資料影本
    2份，可知上開車輛事發當時之價值約為185,000元至208,00
    0元，本院經審酌一切情形後認以200,000元為適當。準此，
    東群公司賠償原告甲○○1,750,000 元部分，若扣除車損，
    則應為1,550,000元。又原告及甲○○之配偶高月敏之父母
    等人，與東群公司間關於調解成立損害賠償之金額，僅記載
    總金額，並未載明該金額在各請求權人間為如何之分配，為
    此本院類推適用民事訴訟法第222條第2項之規定，斟酌一切
    情況依所得心證，認東群公司賠償原告甲○○及乙○○
    750,000元部分，原告甲○○、乙○○及高關全、李水仙
    4,500,000元部分，應由受賠償人之人數均分，方符事理之
    平，亦即750,000元部分每人取得375,000元，4, 500,000元
    部分每人取得1,125,000元。職故，東群公司共賠償原告甲
    ○○4,050,000元 (計算式：0000000+375000+0000000+5000
    00+500000)，另共賠償原告乙○○1,500,000元 ( 計算式：
    375000+0000000)。
(五)綜上所述，依民法第274條、第188條第3 項、強制汽車責任
    保險法第32條及保險法第90條等規定，原告乙○○所受之前
    述損害總計為4,301,111元，其中1,500,000元應扣除，計為
    2,801,111元，而原告甲○○所受之前述損害總計為5,878,
    331元，其中4,050,000元應扣除，計為1,828,331元。原告2
    人之請求在此範圍內及自97年10月31日起至清償日止之法定
    遲延利息 (按起訴狀繕本送達被告之日期為97年10月30日，
    有本院送達證書1紙附卷可稽)，為有理由，應予准許，原告
    2人逾此範圍之請求則無理由，應予駁回。
參、本件原告2人勝訴部分，原告2人均陳明願供擔保聲請宣告假
    執行，本院經審核尚無不合，爰酌定相當擔保金額准許之。
    至原告2 人敗訴部分，其假執行之聲請，已失所附麗，併予
    駁回。
肆、據上論結，本件原告之訴為一部有理由，一部無理由，依民
    事訴訟法第79條前段、第390條第2項，判決如主文。
中    華    民    國    98    年    5     月    6     日
                  民事庭法  官  蔡聰明
以上正本係照原本作成。
對於本件判決如有不服，應於收受送達後20日內向本院提出上訴
書狀，敘述上訴之理由，上訴於臺灣高等法院，並按他造當事人
之人數附具繕本。
中    華    民    國    98    年    5     月    6     日
                        書記官  林蔚菁


司法院資訊處製作；財團法人民間司法改革基金會備份。
